【裁判字號】    98,交簡上,264
【裁判日期】    981119
【裁判案由】    過失傷害
【裁判全文】
臺灣桃園地方法院刑事判決           98年度交簡上字第264號
上  訴  人
即  被  告  丙○○
上列上訴人因被告過失傷害案件，不服本院民國98年7 月31日9
8年度桃交簡字第137號第一審簡易判決（聲請簡易判決處刑書
案號：97年度偵字第5810號、調偵字第650 號），提起上訴，本
院管轄之第二審地方法院合議庭判決如下：
    主  文
原判決撤銷。
丙○○因過失傷害人，處有期徒刑參月，如易科罰金以新台幣壹
仟元折算壹日。
    事  實
一、丙○○於民國97年7 月19日上午8 時20分許，駕駛車牌號碼
    為Q7-8295 號自用小客車，沿桃園縣中壢市○○路由領航南
    路往領航北路方向行駛，行經桃園縣中壢市○○路與高鐵北
    路口時，本應注意汽車行駛至交岔路口，其行進應遵守燈光
    號誌之指揮，又車輛面對圓形紅燈表示禁止通行，不得超越
    停止線或進入路口，又該處無速限標誌及標線，故行車時速
    不得超過50公里，依當時情況並無不能注意之情事，竟疏未
    注意，其行向之交通號誌為紅燈，仍超速以6 、70公里左右
    之時速行駛，此時適有甲○○騎乘車牌號碼為AU3 -179號重
    型機車沿桃園縣中壢市○○○路往大竹方向行駛，高鐵北路
    該處路段無速限標誌及標線，時速限制為50公里，其超速以
    時速60公里左右行駛，丙○○所駕上開自小客車之車頭因之
    撞擊甲○○所駕機車右側，甲○○人車倒地，因此受有頭部
    外傷、肢體多處挫擦傷之傷害。
二、案經甲○○訴由桃園縣政府警察局中壢分局報告臺灣桃園地
    方法院檢察署檢察官偵辦後向本院聲請簡易判決處刑。
    理  由
一、訊據被告丙○○固自承途經上開事故路口時有以時速以6 、
    70公里左右超速行駛，然矢口否認有過失傷害犯行，辯稱：
    是告訴人甲○○闖紅燈，所以才會發生車禍，伊要通過事發
    路口前有先微踩煞車，案發撞擊告訴人後伊亦有踩煞車；證
    人乙○○也是肇事者，一定會幫同為肇事人之告訴人講話云
    云。惟查：證人即告訴人甲○○於本院審理時明確證稱伊騎
    乘AU3 -179號重型機車沿桃園縣中壢市○○○路最外側車道
    往大竹方向行駛，其以時速60公里左右行駛，伊通過高鐵北
    路與青昇路交岔路口時，號誌係綠燈，被告所駕上開自小客
    車之車頭撞擊伊機車右邊中間部位，伊被撞了之後，回過頭
    去看，看見一部小貨車（按係乙○○所駕6978-JS 號自小貨
    車）停在路口，後來乙○○過來關心伊之傷勢，乙○○所駕
    自小貨車係行駛在伊之後方等語。次查，證人乙○○於本院
    審理時證稱案發時伊係駕駛6978-JS 號自小貨車沿桃園縣中
    壢市○○○路往大竹方向行駛，伊行駛右邊第二車道，告訴
    人行駛最外側車道，告訴人之機車在伊之右前方，伊之時速
    約60至70公里，告訴人之時速與伊差不多，伊通過路口時，
    號誌為綠燈，被告行駛青昇路從伊右邊撞過來，是被告闖紅
    燈，被告的車頭先撞到告訴人機車右側，然後被告車頭又撞
    到伊車右前方保險桿，被告就往其之右邊開，開了約50公尺
    才停下，被告時速約有8 、90公里等語。證人甲○○之上開
    證詞核與其警詢、原審證詞相符，證人乙○○之上開證詞亦
    核與其原審證詞相符，其二人之證詞亦互核相符。再衡以證
    人乙○○固亦與被告發生車禍，惟雙方皆未對他方提告，進
    言之，即乙○○並未因此與被告涉訟，則被告違規情節之有
    無及若何，與之顯乏任何利害關係，是以乙○○核無為圖謀
    己利或諉責於人而構情杜節之必要，再者，乙○○尤僅係偶
    經該路口之駕駛人，與告訴人、被告2 人本均素眛平生，既
    非舊識，復無親誼，又其既未與被告涉訟，可見猶未因本件
    車禍致雙方結怨，因之，就乙○○而言，於事已過，境且遷
    之情況下，對渠等當不存具夙仇嫌隙或個人之好惡，據此，
    其更無干冒偽證罪責而因挾怨乃設詞橫誣被告或因偏私遂曲
    意迴護告訴人之虞，其證詞自屬公允無偏頗，殊值採信，稽
    此亦徵告訴人之此部分指訴為真，準此，是被告確有駕車擅
    闖紅燈之舉，灼然極明，其於偵查中辯稱係告訴人闖紅燈云
    云，核屬飾卸之詞，非可採信。又按汽車行駛至交岔路口，
    其行進應遵守燈光號誌之指揮；行車速度依速限標誌或標線
    之規定，無速限標誌或標線者，行車時速不得超過50公里，
    道路交通安全規則第102 條第1 項第1 款、第93條第1項 第
    1 款前段規定甚明。復按，車輛面對圓形紅燈表示禁止通行
    ，不得超越停止線或進入路口，道路交通標誌標線號誌設置
    規則第206 條第5 款第1 目猶有明定。被告駕車於行經青昇
    路與高鐵北路交岔路口時，依法即負有上項注意義務，再當
    時係天候晴、日間自然光線、路面無缺陷、道路無障疑物且
    視距良好，有卷存道路交通事故調查報告所載為憑，其視線
    、視野自屬清淅無礙，要能切確掌握路上各人、車及交通號
    誌之動態，核無不能注意之情事，詎竟疏未注意，貿然驅車
    擅闖紅燈搶進路口致生本件車禍，其有過失至明。告訴人復
    係因本件車禍而受有頭部外傷、肢體多處挫擦傷之傷害，有
    診斷證明書附卷可考，告訴人所受之傷害與被告之過失行為
    間顯具相當因果關係，被告自應負過失傷害之責。末以，依
    告訴人上開證詞及證人乙○○之證詞，告訴人通過上開路口
    時超速以時速60公里左右行駛，是其自屬於本件車禍與有過
    失。附以，處理車禍之警員沈育霖於本院審理證稱「首先我
    看到被告站在車旁，我就詢問被告是否為駕駛人，我在詢問
    之前，在場有人（我忘記是不是甲○○或是乙○○或是其他
    人）告訴我被告是肇事車輛駕駛人，當時因為被告就站在肇
    事自小客車車旁，所以我就訊問他，是否為肇事車輛駕駛人
    。」等語，可見被告在自承為肇事車輛駕駛人之前，即已另
    有他人向警員指認被告為肇事車輛駕駛人，是本案自無自首
    之可言，併此敘明。
二、核被告所為係犯刑法第284 條第1 項前段之過失傷害罪。原
    審論罪科刑固非無見，然原審未予審及被告超速之事實，另
    依警員沈育霖所錯誤填載之道路交通事故肇事人自首情形紀
    錄表而誤認被告符合自首要件，尚有未洽。，是上訴人即被
    告以上開理由提起本件上訴雖無理由，然原審判決既有可議
    ，仍應由本院將之撤銷改判。爰審酌被告與被害人之相對過
    失程度、被告為本件肇事主因而被害人有超速之違規、被害
    人之傷勢、被告犯後態度不佳等一切情狀，量處如主文所示
    之刑，並諭知易科罰金之折算標準。
據上論斷，應依刑事訴訟法第455 條之1 第1 項、第3 項、第36
9 條第1 項前段、第364 條、第299 條第1 項前段，刑法第284
條第1 項前段、第41條第1 項前段，刑法施行法第1 條之第1 項
、第2 項前段，判決如主文。
本案經檢察官蔡奇曉到庭執行職務
中    華    民    國    98    年    11    月    19    日
                      交通法庭審判長法  官  謝順輝
                                    法  官  張詠惠
                                    法  官  曾雨明
上正本證明與原本無異。
本件不得上訴。
                                    書記官  蘇  萱
中    華    民    國    98    年    11    月    20    日
附錄論罪科刑法條：
中華民國刑法第284條
（過失傷害罪）
因過失傷害人者，處 6 月以下有期徒刑、拘役或 5 百元以下罰
金，致重傷者，處1 年以下有期徒刑、拘役或5 百元以下罰金。
從事業務之人，因業務上之過失傷害人者，處 1 年以下有期徒刑
、拘役或1 千元以下罰金，致重傷者，處3 年以下有期徒刑、拘
役或2 千元以下罰金。

司法院資訊處製作；財團法人民間司法改革基金會備份。
